臺灣新竹地方法院刑事宣示判決筆錄　　 99年度審訴字第545號
公　訴　人　臺灣新竹地方法院檢察署檢察官
被　　　告　蔡銘則
上列被告因偽造文書案件，檢察官提起公訴（98年度偵字第7433
號）後，聲請改依協商程序而為判決，本院於中華民國100 年1
月31日下午4 時，在本院刑事第十一法庭宣示判決，出席職員如
下：
　　　　　　　　審判長法　官　劉兆菊
　　　　　　　　　　　書記官　林兆嘉
　　　　　　　　　　　通　譯　邱立杰
法官起立朗讀判決主文、犯罪事實要旨、處罰條文，及告以上訴
限制、期間並提出上訴狀之法院，且諭知記載其內容：
一、主    文：
    蔡銘則犯行使偽造私文書罪，處有期徒刑肆月，如易科罰金
    ，以新臺幣壹仟元折算壹日；如附表編號一所示之偽造「胡
    裕仁」印章壹枚、偽造「胡裕仁」印文壹枚，均沒收之。又
    犯行使偽造私文書罪，處有期徒刑肆月，如易科罰金，以新
    臺幣壹仟元折算壹日；如附表編號二所示之偽造「胡裕仁」
    署名壹枚，沒收之。應執行有期徒刑陸月，如易科罰金，以
    新臺幣壹仟元折算壹日；如附表編號一、二所示之偽造「胡
    裕仁」印章壹枚、偽造「胡裕仁」印文壹枚、偽造「胡裕仁
    」署名壹枚，均沒收之。
二、犯罪事實要旨：
（一）蔡銘則與詹靜茹為夫妻關係，蔡銘則因另涉違反毒品危害
      防制條例等案件遭通緝，為掩飾其真實身分，詎基於行使
      偽造私文書及使公務員登載不實公文書之犯意，分別於民
      國98年8月10日晚間6時許及同年月12日上午10時許，透過
      其不知情之妻即詹靜茹，向不知情之胡裕仁（為詹靜茹昔
      日同事），佯稱可以幫忙胡裕仁查稅務問題，使胡裕文交
      付其所有之國民身分證正本、普通小型車駕駛執照及戶口
      名簿影本予詹靜茹，蔡銘則遂於98年8 月12日某時許，在
      桃園縣中壢市○○路394 號之交通部公路總局新竹區監理
      站中壢監理站（下稱中壢監理站），先將上開胡裕文所有
      之國民身分證及蔡銘則本人之證件照片1 張，交由不知情
      真實姓名年籍均不詳之代辦人員，委託其辦理普通小型車
      駕駛執照遺失補照手續，該不知情之代辦人員遂於中壢監
      理站附近之刻印行，委由不知情之店員偽刻「胡裕仁」之
      印章（未扣案）1 只，爾後再持上開偽刻之「胡裕仁」印
      章1 枚、胡裕文所有之國民身分證及蔡銘則之證件照片1
      張，向監理站承辦公務員辦理駕照遺失補辦手續，並以上
      開偽造「胡裕仁」之印章蓋印「胡裕仁」之印文1 枚在性
      質上屬於私文書之「汽（機）車駕駛人異動登記書」之簽
      章處上，以表示「胡裕仁」有申請補發駕照之意而據以行
      使，致該監理站承辦公務員陷於錯誤，將上開不實之遺失
      事由，登載在其職務上所掌之公文書，並據此補發駕駛執
      照，足生損害於胡裕仁及監理機關對於汽車駕駛人證照管
      理之正確性。
（二）蔡銘則另基於使公務員登載不實公文書、行使偽造私文書
      、行使變造國民身分證之犯意，於98年8 月17日某時許，
      於新竹市○○路上某便利商店內，將胡裕仁之國民身分證
      正本影印後，再將自己之證件照片換貼於該國民身分證影
      本上後再行影印，以此方法變造胡裕仁之國民身分證影本
      1 張，嗣再前往位於新竹市○○路3 號1 樓之國軍新竹醫
      院中央健康保險局北區分局新竹聯絡處，向該聯絡處承辦
      之公務員冒稱是「胡裕仁」本人，佯稱其健保IC卡毀損，
      欲申請重新補發，並於性質上屬於私文書之「請領健保IC
      卡申請表」之申請人簽章欄，偽造「胡裕仁」之署名1 枚
      ，同時將上開變造之國民身分證影本及前述補發之駕駛執
      照影印後黏貼於前揭申請表背面而據以行使，以表示胡裕
      仁本人申請補發健保IC卡之意，致使承辦之公務員陷於錯
      誤，將上開不實之毀損事由，登載在其職務上所掌之公文
      書，並據此補發健保IC卡予蔡銘則，足以生損害於胡裕仁
      及中央健康保險局對於健保IC卡管理之正確性。嗣因胡裕
      仁於98年8 月24日晚上9 時許，於中醫診所就診時經診所
      護士告知其健保卡已被註銷，並於98年8 月26日上午10時
      許，前往中央健保局查證而發現遭人冒用名義申請補發健
      保IC卡，始報警處理，並循線查知上情。
三、案經新竹市警察局第三分局報告臺灣新竹地方法院檢察署檢
    察官偵查起訴後，經檢察官聲請認罪協商判決，由本院合議
    庭裁定由受命法官獨任改依協商程序而為判決。
四、處罰條文：
    戶籍法第75條第2項、第1項、刑法第216條、第210條、第21
    4 條、第219 條、第55條前段、第41條第1 項前段、第2 項
    ，第51條第5 款，刑法施行法第1 條之1 第1 項、第2 項前
    段。
五、沒收：如附表編號一所示之監理站汽（機）車駕駛人異動登
    記書申請人簽章欄位偽造「胡裕仁」之印文 1枚、附表編號
    二所示之中央健康保險局北區分局請領健保IC卡申請表申請
    人簽章欄位偽造「胡裕仁」之署名1 枚，不問屬於被告蔡銘
    則與否，均應依刑法第219 條規定併予宣告沒收。另偽造「
    胡裕仁」印章1 枚，雖未扣案，惟無證據證明已滅失，亦依
    刑法第219 條之規定，不問屬於犯人與否，宣告沒收之。皮
    如附表編號一、二所示各該偽造之文件，分別交付予中壢監
    理站及中央健康保險局北區分局，已非被告蔡銘則所有之物
    ，爰不另為沒收之諭知，附此敘明。
六、協商判決除有刑事訴訟法第455條之4第1項第1款於本訊問程
    序終結前，被告撤銷協商合意或檢察官撤回協商聲請者；第
    2 款被告協商之意思非出於自由意志者；第4 款被告所犯之
    罪非第455條之2第1項所定得以協商判決者；第6款被告有其
    他較重之裁判上一罪之犯罪事實者；第7 款法院認應諭知免
    刑或免訴、不受理者情形之一，及違反同條第2 項「法院應
    於協商合意範圍內為判決；法院為協商判決所科之刑，以宣
    告緩刑或2 年以下有期徒刑、拘役或罰金為限」之規定者外
    ，檢察官與被告均不得上訴。
七、如有前項得上訴之情形，得自收受宣示判決筆錄送達之日起
    10日內，向本院提出上訴書動登記狀，上訴於第二審法院。
本案經檢察官洪期榮到庭執行職務。
中    華    民    國    100    年    1    月    31    日
                  刑事第九庭    書  記  官  林兆嘉
                                審判長法官  劉兆菊
以上筆錄正本係照原本作成。
中    華    民    國    100    年    1    月    31    日
                                書  記  官  廖宜君
附錄本案論罪科刑法條全文：
中華民國刑法第216條
行使第210條至第215條之文書者，依偽造、變造文書或登載不實
事項或使登載不實事項之規定處斷。
中華民國刑法第210條
偽造、變造私文書，足以生損害於公眾或他人者，處五年以下有
期徒刑。
中華民國刑法第214條
明知為不實之事項，而使公務員登載於職務上所掌之公文書，足
以生損害於公眾或他人者，處3年以下有期徒刑、拘役或5百元以
下罰金。
戶籍法第75條
意圖供冒用身分使用，而偽造、變造國民身分證，足以生損害於
公眾或他人者，處五年以下有期徒刑、拘役或科或併科新臺幣五
十萬元以下罰金。
行使前項偽造、變造之國民身分證者，亦同。
將國民身分證交付他人，以供冒名使用，或冒用身分而使用他人
交付或遺失之國民身分證，足以生損害於公眾或他人者，處三年
以下有期徒刑、拘役或科或併科新臺幣三十萬元以下罰金。
附表：
┌──┬────────────┬─────────┬────────┐
│編號│文件名稱                │欄位              │偽造之印章及署押│
│    │                        │                  │                │
├──┼────────────┼─────────┼────────┤
│ 一 │監理站汽（機）車駕駛人異│申請人簽章處      │持偽造「胡裕仁」│
│    │動登記書                │                  │之印章，在左列文│
│    │                        │                  │件上偽造「胡裕仁│
│    │                        │                  │」之印文1 枚    │
├──┼────────────┼─────────┼────────┤
│ 二 │ 中央健康保險局北區分局 │申請人簽章處      │偽簽「胡裕仁」之│
│    │ 請領健保IC卡申請表     │                  │署名共計1 枚    │
└──┴────────────┴─────────┴────────┘